臺灣臺北地方法院刑事判決　　　　　　　　　　　　九十二年度交易字第四三六號
　　公　訴　人　臺灣臺北地方法院檢察署檢察官
　　被　　　告　甲○○
右列被告因過失傷害案件，經檢察官聲請以簡易判決處刑（九十二年度偵字第二八三
０號），本院臺北簡易庭受理後（受理案號為九十二年度北交簡字第一四七三號），
認不宜逕以簡易判決處刑，移送前來，本院適用通常程序判決如左：
    主  文
甲○○從事業務之人，因業務上之過失傷害人，處有期徒刑月，如易科罰金以佰
元折算壹日。
    事  實
一、甲○○自民國（下同）九十一年二月間起受僱於「臺灣泰一電器股份有限公司」
    （以下稱泰一公司），擔任送貨司機之助手，其平日工作之範圍除包括擔任正駕
    駛之助手外，如正駕駛需換手開車或正駕駛太忙無法開車時，其即需接替正駕駛
    擔任駕駛之工作載運貨物，故甲○○駕駛汽車運送貨物在道路上行駛乃基於其擔
    任泰一公司駕駛助手業務之社會地位所繼續反覆執行、為順利完成其駕駛助手之
    主要業務所附隨之輔助事務，且與其主要業務有直接、密切之關係，是其駕駛汽
    車載運貨物而在道路上行駛，乃屬於基於其社會生活上之地位而反覆執行之事務
    ，為從事駕駛業務之人。
二、甲○○於九十一年四月二十三日十二時四十分許，駕駛車牌號碼五Ｎ─二一八一
    號自用小貨車為泰一公司運送貨物，沿臺北市市○○道高架橋西向東方向下新生
    北路匝道（屬台北市中山區），原應注意汽車行駛至交岔路口，遇有禁止左轉標
    誌時，應不得左轉，且依當時天候晴、光線係日間自然光線、路面狀態乾燥、無
    缺陷、無障礙物、視距良好，又無不能注意之情事，竟疏未注意前開禁止左轉標
    誌，貿然左轉，適有乙○○騎乘車牌號碼ＢＦＹ─六五０號重型機車沿市○○道
    高架橋下東向西方向慢車道行駛，因而發生擦撞，致乙○○受有多處擦撞傷、右
    膝後十字韌帶斷裂併外側半月軟骨破裂之傷害。甲○○於肇事後，在其上開犯行
    未為任何有偵查犯罪職權之公務員已知悉前，隨乙○○至就醫之國立台灣大學醫
    學院附設醫院，並向據報到醫院處理之警員表明其為肇事者而接受裁判。
三、案經乙○○訴由臺北市政府警察局中山分局報告台灣臺北地方法院檢察署檢察官
    聲請以簡易判決處刑，經本院臺北簡易庭受理後，認不宜以簡易判決處刑，移送
    前來，由本院改依通常程序審理。
    理  由
一、訊據被告甲○○對右揭犯行於本院審理時坦承不諱（見本院九十三年五月十三日
    審判筆錄），並有臺北市政府警察局交通警察大隊交通事故分析研判表（見偵查
    卷第十頁）、交通事故談話紀錄表（見偵查卷第十一至十三頁）、補充資料表（
    見偵查卷第十五頁）、道路交通事故調查報告表（見偵查卷第十六頁）在卷可憑
    。按汽車行駛至交岔路口，其行進、轉彎，應依左列規定：一○、交岔路口因特
    殊需要另設有標誌、標線者，並應依其指示行車，道路交通安全規則第一百零二
    條第一項第十款定有明文；又市○○道高架橋下西往東方向快車道設有禁止左、
    右轉之標誌，亦有道路交通事故調查報告表上之現場圖可證（見偵查卷第十六頁
    ），而被告領有普通大貨車駕照（見偵查卷第七頁），本應注意前揭規定，且依
    當時日間自然光線、道路無缺陷無障礙、視距良好之情形，亦非不能注意，竟仍
    於前述地點違反禁止左轉標誌而左轉，而使其所駕駛汽車因而撞擊告訴人乙○○
    所騎乘之機車，其就本件交通事故之發生負有過失甚明，臺北市車輛行車事故鑑
    定委員會九十二年五月十四日北鑑審字第０九二三０一０七八００號函附鑑定意
    見書亦同此認定（見偵查卷第四十一至四十三頁）；且告訴人亦因本件車禍，受
    有前述傷害，亦有國立台灣大學醫學院附設醫院（以下稱台大醫院）診斷書二紙
    在卷可憑（見偵查卷第五、六頁），是被告前述過失與告訴人所受傷害之間，具
    有相當因果關係；是依(一)臺北市政府警察局交通警察大隊交通事故分析研判表、
    交通事故談話紀錄表、補充資料表、道路交通事故調查報告表、(二)臺北市車輛行
    車事故鑑定委員會鑑定意見書及(三)台大醫院所出具記載告訴人受有前開傷害之診
    斷證明書等補強證據，皆足資擔保被告於本院審理中所為之上開任意性自白具有
    相當程度之真實性，而得使本院確信被告前述自白之犯罪事實確屬真實，從而依
    刑事訴訟法第一百五十六條第一項「被告之自白，非出於強暴、脅迫、利誘、詐
    欺、疲勞訊問、違法羈押或其他不正之方法，且與事實相符者，得為證據。」及
    第二項「被告之自白，不得作為有罪判決之唯一證據，仍應調查其他必要之證據
    ，以察其是否與事實相符。」規定，本院自得依被告前述自白及各該補強證據認
    定被告確有為前述犯行。
二、再被告雖指稱告訴人超速行駛於右開車禍路段，因認告訴人亦涉有超速行駛之過
    失云云。按行車速度，依速限標誌或標線之規定，無標誌或標線者，應依左列規
    定：一、在市區道路，行車時速不得超過五０公里。但在未劃設車道線、行車分
    向線之道路，或設有快慢車道分隔線之慢車道，時速不得超過四０公里，道路交
    通安全規則第九十三條第一項第一款定有明文。又按本規則所用名詞釋義如左：
    一、汽車：指在道路上不依軌道或電力架線而以原動機行駛之車輛（包括機器腳
    踏車），道路交通安全規則第二條第一項第一款亦定有明文，是告訴人雖騎乘機
    車，亦應注意上開規定。又依卷附道路交通事故調查報告表所示，本件前開事故
    地點為設有快慢車道分隔線之慢車道，速限為四０公里（前開道路交通事故調查
    報告表第欄）；而被告認為告訴人就本件事故之發生涉有超速行駛之過失，其
    所依憑之證據無非為告訴人於警詢時供稱其於事發當時之時速為五十至六十公里
    （偵查卷第五頁背面），已超過肇事路段之時速限制四十公里為。惟查：按行為
    人於道路上發生交通事故後，就其於事故當時之行車速度究為若干所為之陳述，
    因目前除特種車輛如公共汽車、營業用大客車上裝設有行車紀錄器，可隨時以電
    子方式紀錄該部汽車之行車速度外，於一般汽車或機車並未有是種裝置之配備，
    故除非剛好行為人於發生交通事故之前一剎那適有去注意自己所駕駛汽車或騎乘
    機車之時速碼錶，而可清楚記憶自己之行車時速，否則衡諸一般國民生活經驗法
    則，在道路上駕駛汽車或騎乘機車，駕駛人所隨時注意者乃所駕駛車輛之前後左
    右車行狀況，鮮有隨時注意自己所駕駛汽車或騎乘機車之時速碼錶之駕駛狀態，
    而只有偶而會去注意時速碼錶，故發生交通事故後，行為人所自稱其於肇事當時
    之時速為若干之供述，是否真與事實相符，已堪存疑；且按告訴人於警詢時稱其
    於案發當時之時速為五十至六十公里之陳述，該項陳述因已屬行為人對於其有無
    違反前揭道路交通安全規則第九十三條第一項第三款規定之訴訟外不利陳述，該
    行為人對己不利之陳述，雖尚難認可以『自白』名之（蓋刑事訴訟法上之自白有
    其－『刑事被告承認自己之犯罪事實，並願負擔刑事責任』－之嚴格定義，故充
    其量其對己不利之陳述僅於訴訟之性質上類似於自白而已，而非可以自白名之）
    ，惟既因其性質與自白相近，故本院認仍須依前揭刑事訴訟法第一百五十六條第
    一項、第二項規定所揭櫫之－不得單純僅以行為人對己不利之陳述之本身為事實
    之認定，而須另有補強證據與之相結合方得為一定事實認定－精神，仍應於卷存
    證據資料內有其他客觀積極證據足以補強行為人所做該對己不利之陳述，法院方
    得憑行為人該對己不利之陳述及其他補強證據認定行為人確有違反前揭道路交通
    安全規則第九十三條第一項第三款規定之事實（本院卷附台灣高等法院八十九年
    度交上易字第八二號確定判決參照），基此，員警在本件交通事故生後，前往事
    故現場丈量，肇事現場並無發現煞車痕，卷內亦不見車損狀況之照片，故在無其
    他人證、物證之佐證下，且又乏其他明確之科學數據可供判斷告訴人於肇事當時
    之車速，是僅憑告訴人前開不利於己之供述，尚難遽認告訴人當時之時速已超過
    時速四十公里之限速規定，基此，被告認告訴人對於本件車禍之發生亦同有超速
    之過失，容有未洽，併此敘明。綜上所言，本件事證明確，被告犯行堪以認定。
三、按「刑法上所謂業務，係指個人基於其社會地位繼續反覆所執行之事務，包括主
    要業務及其附隨之準備工作與輔助事務在內。」（最高法院八十九年台上字第八
    ０七五號判例參照），如前所述，被告自九十一年二月間起受僱於泰一公司，擔
    任送貨司機之助手，其平日工作之範圍除包括擔任正駕駛之助手外，如正駕駛需
    換手開車或正駕駛太忙無法開車時，其即需接替正駕駛擔任駕駛之工作載運貨物
    ，故被告駕駛汽車運送貨物在道路上行駛乃基於其擔任泰一公司駕駛助手業務之
    社會地位所繼續反覆執行、為順利完成其駕駛助手之主要業務所附隨之輔助事務
    ，且與其主要業務有直接、密切之關係，是其駕駛汽車載運貨物而在道路上行駛
    ，乃屬於基於其社會生活上之地位而反覆執行之事務，自為從事駕駛業務之人，
    而本件交通事故又發生於被告駕駛汽車載運貨物途中，則被告有前述駕駛上之過
    失，而使告訴人受傷之行為，則核其所為，係犯刑法第二百八十四條第二項前段
    業務過失傷害罪。又查被告於其上開犯行未為任何有偵查犯罪職權之公務員已知
    悉前，隨告訴人至就醫之台大醫院，並向據報到醫院處理之警員表明其為肇事者
    而接受裁判等情，有臺北市政府警察局中山分局交通分隊警員陳建國填具之自首
    調查報告表在卷可參（見偵查卷第十四頁），應依刑法第六十二條前段之規定減
    輕其刑。爰審酌被告因一時之疏忽，違反上開所述之交通安全相關法規，造成告
    訴人受有如前所述之傷害，對其身體及精神之傷害實屬非輕，且目前雖已與告訴
    人達成和解，有和解書在卷可憑（見偵查卷第八頁），惟並未依約給付，尚難認
    已確實彌補告訴人之損害，另參酌被告犯後尚能坦承犯行，態度尚可等一切情狀
    ，量處如主文所示之刑，並諭知易科罰金之折算標準。
四、檢察官於(1)本件之起訴書犯罪事實欄雖未記載被告前述業務過失傷害之犯行（僅
    記載過失傷害）暨於(2)起訴書證據並所犯法條欄記載本件被告係犯刑法第二百八
    十四條第一項前段之過失傷害罪，惟如前所述，被告此部分犯行已該當於刑法第
    二百八十四條第二項前段業務過失傷害罪之構成要件，且被告此業務過失傷害之
    犯行，與檢察官在起訴書犯罪事實所記載被告過失傷害之犯行，本屬實質上一罪
    之關係，本院自得就檢察官未於起訴書犯罪事實欄所記載之上開事實，於本件併
    為審理、判決；又檢察官雖認被告前開業務過失傷害之行為，係該當於刑法第二
    百八十四條第一項前段過失傷害罪之構成要件，惟如前所述，被告此部行為應係
    該當於同條第二項前段業務過失傷害罪之構成要件，是檢察官認被告此部分係犯
    刑法第二百八十四條第一項前段過失傷害罪，容有未洽，惟基本事實相同，則依
    最高法院八十三年度台上字第四六八二號判決「刑事訴訟法第三百條所謂變更起
    訴法條，係指在不擴張及減縮原訴範圍之原則下，法院得就有罪判決，於不妨害
    公訴之基本社會事實同一（即公訴事實之同一性）之範圍內，得自由認定事實，
    變更檢察官所引應適用之法條而言。」所認，本件關於此部分之起訴法條自應變
    更，應予說明。
據上論斷，應依刑事訴訟法第四百五十二條、第二百九十九條第一項前段、第三百條
，刑法第二百八十四條第二項前段、第六十二條前段、第四十一條第一項前段，罰金
罰鍰提高標準條例第一條前段、第二條，判決如主文。
本案經檢察官陳焜昇到庭執行
中　　　華　　　民　　　國　　九十三　　年　　　六　　　月　　　四　　　日
                                      臺灣臺北地方法院交通法庭
                                          審判長法  官  葉建廷
                                                法  官  林怡秀
                                                法  官  官信成
右正本證明與原本無異。
如不服本判決，應於判決送達後十日內，向本院提出上訴狀。
　　　                                          書記官  蔡嘉萍
中　　　華　　　民　　　國　　九十三　　年　　　六　　　月　　　四　　　日
附錄本案論罪科刑條文全文
中華民國刑法第二百八十四條：
因過失傷害人者，處六月以下有期徒刑、拘役或五百元以下罰金，致重傷者，處一年
以下有期徒刑、拘役或五百元以下罰金。
從事業務之人，因業務上之過失傷害人者，處一年以下有期徒刑、拘役或一千元以下
罰金，致重傷者，處三年以下有期徒刑、拘役或二千元以下罰金。
